臺灣臺南地方法院刑事裁定　　　　　　　　　　　九十年度自字第四二號
　　自　訴　人　甲○
　　被　　　告　乙○○
右列被告因詐欺案件，經自訴人提起自訴，本院裁定如左：
    主  文
自訴駁回。
    理  由
一、自訴意旨略稱：被告乙○○自民國八十九年起，善盡各種方法，搏取自訴人甲○
    之同情，向自訴人借款多次，迄今尚積欠自訴人新台幣（下同）一百十四萬五千
    元，惟拒之不理，避之不還，因認被告涉有刑法第三百三十九條第一項之詐欺罪
    嫌，並提出本票二紙為證。
二、按法院或受命法官於自訴案件第一次審判期日前訊問及調查結果，如認為案件有
    刑事訴訟法第二百五十二條至第二百五十四條之情形者，得以裁定駁回其自訴，
    同法第三百二十六條第三項定有明文。又刑法第三百三十九條第一項詐欺罪之成
    立，以意圖為自己或第三人不法所有，以詐術使人將本人或第三人之物交付為要
    件。再民事上之債務不履行，縱係出於可歸責於債務人之事由，苟無足以證明債
    務人自始蓄意以此行詐之積極證據，亦不得以事後不履行債務之事實，推定其具
    有刑事犯罪之故意。而在當事人間依一般社會經驗原須承擔信用風險之遠期票據
    交易，對事後票據不獲支付之結果，尤屬可得預見之不利益，要無因債務人施詐
    而陷於錯誤可言。參以一般買賣交易或保證行為，本即應評估對方資力及交易安
    全上之考量，若對方初始並無不法犯意及施用詐術，縱相對人事後有未如期給付
    票款之情事，亦純屬民事債務不履行範疇，交易一方即應自負風險，尚難遽認債
    務不履行之一方即應負刑法上詐欺罪責。
三、訊據被告乙○○固供認於上揭時、地向自訴人甲○借款等情不諱，惟堅決否認有
    詐騙自訴人之犯行，辯稱：「我一直還款還到九十年八月，根本沒有詐欺的意思
    。」、「我是有欠他一百十四萬五千元，可是本票發票日各是八十九年九月一日
    及九十年一月八日，而我還款還到九十年八月，我並未因為於簽本票後即避不見
    面。之後我是去住院。新台幣一百十四萬五千元，有包括本金及利息。」、「四
    萬五千元是利息，我已還她三萬五千元，只欠她一萬元。最後一筆借款是二十萬
    元（沒有簽借據），一百十萬元是包括本金及利息，我沒有詐欺他的意思，提款
    卡及存簿都在自訴人處，我有還款的誠意。」等情。
四、自訴人指訴：「從八十八年開始被告就陸續騙我錢，共騙一百十四萬五千元整，
    當初他說因為小孩要讀書沒錢，所以先跟我借錢三十萬元整，之後再從被告薪水
    扣還給我，第二次他說她父、母親車禍沒錢，向我借四萬五千元整，最後一次他
    說他被高利貸追殺，哭著向我借錢，所以我又跟別人借五十萬元來借他。後有一
    次他說女兒出嫁沒錢，我又借他錢，後來我有接到他女兒的喜餅。又有一次是他
    出車禍向我借錢，他確實有出車禍。他騙了我一百十四萬五千元整之後，電話都
    不通人也不見了。」等情，惟查：
（一）被告以小孩要謮書沒錢、女兒出嫁及己身出車禍急需錢為由向自訴人借款部分
      ，既經自訴人陳稱確有接到被告女兒之喜餅且被告有出車禍乙節屬實，而被告
      亦提出其小孩張皓然在校之獎狀及技能測驗合格證書等為證，參以被告與自訴
      人長期有金錢往來一情，自訴人亦當庭自承：「（與乙○○以前有無借貸關係
      ？）從八十八年起。之前都是有借有還，可是還有一些沒有還，連同這次借貸
      總共欠我一百十四萬五千元整。」、「（被告在簽本票時，尚欠你多少錢？）
      除了最後的五十萬元以外，餘款都是之前所借尚未還款者。卷內被告提出的借
      據，就是清償之前向我借錢的款項後，我才把借據還的。」、「（本票是借款
      時所簽，或是結算後才簽？）四萬五千元本票是之前借款時連同借據所簽，我
      是後來才覺得他有騙我。後來新台幣壹佰壹拾萬元的本票是最後借伍拾萬元（
      沒有簽借據）後，連同之前未清償的部分結算後才簽的。」等語明確，復有被
      告提出自八十八年九月至八十九年九月向自訴人借款之借據十紙及本票一紙可
      佐，則被告持以向自訴人借款之上述說詞，堪認屬實，應非施用詐術之手段，
      自難遽以詐欺罪相繩。
（二）被告以被放高利貸者追殺為由向伊借款五十萬元一節，業據證人何芷洲於本院
      調查時證稱：「被告確實有跟高利貸借款，所有被告的債權人我都接觸過，所
      以我才瞭解。」等語明確，參以被告供稱：伊將台新銀行之提款卡及存簿交予
      自訴人，以清償之前借款一情，亦經自訴人到庭陳稱：「（是否持有乙○○的
      印章及台新銀行的提款卡及存簿？）沒有印章，只有提款卡及存簿。我去領了
      三萬元之後就沒有再領到錢了。我於去年三月底、五月至八月每月約領二萬四
      千元，可是是乙○○清償以前的債務。此筆一百十四萬五千元的債務，在他向
      我取走後，我只有領過三萬元，時間我不記得，應該是在八月份之後。至今提
      款卡、存簿都在我那裡，但戶頭裡沒有錢。」等語屬實，並有台幣存款歷史交
      易明細查詢二紙、借據還款條十紙及本票一紙在卷可稽，則被告清償自訴人借
      款至九十年八月止一情，應可認定。又被告供稱：伊有請何芷洲女士出面協調
      解決清償事宜，之後伊去住院乙節，核與證人何芷洲於本院調查時證稱：「我
      是保健組護理長，被告是我同事，原先只認識自訴人的先生。原先不知道，後
      來才知道，因為被告工作情緒及狀況不是很好，又有榮民到保健組組長處投訴
      被告欠他錢，組長請我處理，所以後來才知道。九十年八月間我請被告及自訴
      人夫婦至我辦公室協調糾紛，但是當時我不清楚，被告到底欠多少錢，當時因
      為薪水只剩下三萬四千元，被告有委託我幫他處理清償事宜，所以我提議每月
      還五千元到一萬元，自訴人說要回去考慮、考慮，後來她一直沒有答覆我，結
      果調解不成立，後來就沒有再處理了。被告乙○○於調解後半個月左右，約於
      九月初精神不是很穩定入院，是我帶他去的，被告至今尚未來工作。被告有拿
      壹張委託書給我。」等語情節相符，而自訴人亦承認曾至證人何芷洲的辦公室
      協調債務清償事宜，復有九十年八月二十五日委託書、九十年十月二十九日及
      九十一年一月四日行政院國軍退除役官兵輔導委員會玉里榮民醫院診斷書附卷
      可參，是被告所辯：有委託何芷洲處理債務清償事宜，之後又因病入院近二月
      乙節，足以採信。綜上，被告既已清償自訴人借款至九十年八月為止，之後因
      病於九十年九月四日至同年十月二十九日住院治療期間，又委託證人何芷洲女
      士與自訴人洽談清償事宜，則自難僅憑被告事後未繼續清償借款一情，即認定
      被告於借款伊始，已有不法所有之詐欺意圖。
（三）自訴人指訴被告有以其父母親車禍沒錢為由借錢，惟此部分業經被告堅決否認
      ，自訴人復未提出他證供本院調查，是無從認定被告有何施詐術，使人陷於錯
      誤之行為。
（四）綜上所述，自訴人之指訴尚難認被告係基於自己不法所有之意圖，施用詐術使
      其陷於錯誤而交付借款，此外，本件自訴人對於被告究係如何施用足以使其陷
      於錯誤之詐術，亦未提出其他具體事證以憑調查，又查無其他積極證據足資證
      明被告涉有詐欺之犯行，自不得僅因事後債務不履行之客觀結果，推測被告於
      借款之初即存有詐欺取財之主觀犯意，是依照首揭說明，應認被告罪嫌不足，
      本件自訴應予駁回。末者，自訴人請求傳訊證人王文安及余紹成，證明被告有
      以被放高利貸者追殺為由，向伊借錢一情，惟查，此部分事實業據證人何芷洲
      證稱被告確有向高利貸借款等語屬實，已如前述，本院因認此部分事實已臻明
      確，無再調查之必要，故不予傳訊，附此敘明。
據上論斷，應依刑事訴訟法第三百二十六條第三項、第二百五十二條第十款，裁定如
主文。
中      華      民      國    九十一    年      五      月    十五    日
                              臺灣臺南地方法院刑事第五庭
                                  審判長  法  官  陳  振  謙
                                          法  官  林  中  如
                                          法  官  陳  映  佐
右正本證明與原本無異
如不服本裁定應於送達後五日內向本院提出抗告狀
                                          書記官  陳  金  治
中      華      民      國    九十一    年      五      月  十五    日
